【裁判字號】    99,易,27
【裁判日期】    990930
【裁判案由】    竊盜
【裁判全文】
              臺灣士林地方法院刑事判決
公  訴  人  臺灣士林地方法院檢察署檢察官
被      告  丙○○
上列被告因竊盜案件，經檢察官提起公訴（98年度偵字第13203號）
，本院判決如下：
    主  文
丙○○犯侵占離本人所持有之物罪，處罰金新臺幣壹萬元，如易
服勞役，以新臺幣壹仟元折算壹日。
    犯  罪  事  實
一、丙○○意圖為自己不法之所有，於民國98年7 、8 月間某日
    晚上11、12時許，在臺北市○○區○○路1 段南港區公所附
    近，見乙○○所有失竊而脫離乙○○持有之車牌號碼DWM —
    675 號輕型機車1 部，竟持大支扳手及剪刀各1 支，將上開
    輕型機車之引擎( 引擎號碼：SB10BC—523626號）卸下予以
    侵占入己，並置換入其所持有使用之車牌號碼DSF —916 號
    輕型機車內。嗣於98年9 月18日下午5 時8 分許，丙○○騎
    乘上開車牌號碼DSF —916 號輕型機車搭載友人潘政輝途經
    臺北市南港區○○○路○ 段2 號前，為警攔檢而查知上情，
    並扣得引擎( 引擎號碼：SB10BC—523626號）1 具、丙○○
    所有非供本件犯罪所用之自製六角扳手及一字起子各1支。
二、案經臺北市政府警察局南港分局報請臺灣士林地方法院檢察
    署檢察官偵查起訴。
    理  由
壹、證據能力部分
    按被告以外之人於審判外之陳述，經當事人於審判程序同意
    作為證據，法院審酌該言詞陳述或書面陳述作成時之情況，
    認為適當者，亦得為證據。當事人、代理人或辯護人於法院
    調查證據時，知有第159條第1項不得為證據之情形，而未於
    言詞辯論終結前聲明異議，視為有前項之同意，刑事訴訟法
    第159 條之5 定有明文。查本件判決下列所引用之供述證據
    ，被告於本院審理時，對上開供述證據之證據能力，均表示
    「沒有意見」等語，且被告、檢察官迄至本院言詞辯論終結
    前，亦未對上開供述證據之證據能力聲明異議，本院審酌上
    開供述證據作成時之情況，核無違法取證或其他瑕疵，與本
    案待證事實間復具有相當之關聯性，以之作為證據為適當，
    揆之上開規定，上開供述證據，均得作為本件證據。
貳、實體部分：
一、訊據被告丙○○對上開事實均坦白承認，而上開引擎號碼
    SB10BC—523626號引擎1 具為被害人乙○○所有，原裝置在
    被害人所有之車牌號碼DWM —675 號輕型機車內，連同該輕
    型機車於95年12月27日，在臺北市○○區○○街64巷26弄24
    號前遭他人竊取，而為脫離被害人持有之物，業據證人即被
    害人乙○○於警詢中指述明確（見偵查卷第17、18頁），並
    有卷附贓物認領保管單1 張（見偵查卷第32頁）、指認引擎
    失竊照片2 紙（見偵查卷第33頁）、臺北市政府警察局車輛
    尋獲電腦輸入單1 份（見偵查卷第34頁）、內政部警政署警
    政e 網通受理報案e 化平台系統畫面1 件（見偵查卷第35頁
    ）可按，再佐以前揭引擎為鋼鐵材質，可以變現，具有一定
    財產上之價值等情，為社會一般通念，且為被告所知悉之事
    項，為被告於本院審理時所是認（見本院卷第124 頁反面）
    ，況本件被告為警查獲上揭經置換引擎之被告所持有使用之
    機車時，該引擎仍可正常運作等情，為證人即查獲被告之警
    員甲○○於本院審理時證述明確（見本院卷第118 頁反面）
    ，益證前開引擎並非毫無價值，遭他人丟棄之物，被告乃卸
    下該引擎置入其所使用之機車內，足認被告對前開引擎應係
    他人所有或持有，且係離本人所持有之物，應屬知悉，其仍
    卸下據為己有，顯具有不法所有意圖，應可認定。是被告自
    白應與事實相符，本件事證明確，被告侵占離本人持有之物
    犯行堪以認定。
二、核被告丙○○所為，係犯刑法第337 條侵占離本人持有之物
    罪。公訴意旨雖認被告係於98年7 、8 月間某日晚上11、12
    時許，在臺北市○○區○○路1 段南港區公所附近，持客觀
    上足以對他人身體危害之大支扳手及剪刀各1 支，竊取被害
    人乙○○所有車牌號碼DWM —675 號輕型機車之引擎1 具，
    並將該引擎置換入被告所使用之車牌號碼DSF —916 號輕型
    機車內，而涉犯刑法第321 條第1 項第3 款之加重竊盜罪嫌
    ；但為被告所否認，且遍查全卷證據資料，並無證據足資証
    明被告確有在被害人乙○○遭竊地點，竊取被害人機車引擎
    ，而檢察官起訴意旨，亦認被害人之機車已被移至臺北市○
    ○區○○路1 段南港區公所附近，才遭被告拆卸引擎，然亦
    無證據足資證明斯時上開機車引擎仍在被害人管領支配之狀
    態下，而遭被告竊取，自難僅以被告持有前揭機車引擎之情
    ，未深究其持有過程，即驟認被告有竊盜犯行；是應認不能
    證明被告此部分犯罪，檢察官起訴法條顯有誤會。惟按侵占
    離本人持有之物罪之行為人，對該物並未先具有委任管理等
    占有之關係，此與其他類型之侵占罪不同，而與「竊盜罪」
    相同，且所謂「侵占」與「竊盜」，俱以不法手段占有領得
    財物，其客觀構成要件之主要事實雷同，二罪復同以為自己
    或第三人不法之所有為主觀要件，同以他人之財物為客體，
    同為侵害財產法益之犯罪，罪質尚無差異，應認為具有同一
    性，本院自得併予審理，並變更起訴法條（最高法院86年台
    非字第187 號判決意旨可資參照）。爰審酌被告有竊盜之前
    科紀錄（不構成累犯），因一時貪念而為本件犯行，其犯罪
    之動機、手段，犯罪所生之損害非重，犯後坦承其事之態度
    等一切情狀，量處如主文所示之刑，並諭知易服勞役之折算
    標準，以示懲儆。末扣案之自製六角扳手及一字起子各1 支
    ，雖為被告所有，然係被告置於機車上之常備工具，與
    本件犯罪無關等情，為被告陳明在卷，亦查無任何證據，足
    認被告有使用該等工具犯本罪，自無從宣告沒收。至被告所
    有供本件犯罪所用之大支扳手及剪刀各1 支，因未扣案，茲
    審酌本案犯罪情節輕微，及免日後檢察官執行之困擾，不予
    宣告沒收，附此敘明。
據上論斷，應依刑事訴訟法第299 條第1 項前段、第300 條，刑
法第337 條、第42條第3 項，刑法施行法第1 條之1 第1 項、第
2項前段，判決如主文。
本案經檢察官彭康凡到庭執行職務。
中    華    民    國    99    年    9     月    30    日
                  刑事第八庭法  官  劉瓊雯
如不服本判決應於收受判決後10日內向本院提出上訴書狀，並應
敘述具體理由。其未敘述上訴理由者，應於上訴期間屆滿後20
日內向本院補提理由書( 均須按他造當事人之人數附繕本) 「切
勿逕送上級法院」。
                            書記官  蔡昀潔
中    華    民    國    99    年    9     月    30    日
附錄本案論罪科刑法條全文：
中華民國刑法第337條
（侵占遺失物罪）
意圖為自己或第三人不法之所有，而侵占遺失物、漂流物或其他
離本人所持有之物者，處 5 百元以下罰金。

司法院資訊處製作；財團法人民間司法改革基金會備份。
